【裁判字號】    99,上易,247
【裁判日期】    990430
【裁判案由】    詐欺
【裁判全文】
臺灣高等法院臺南分院刑事判決         99年度上易字第247號
上  訴  人  臺灣臺南地方法院檢察署檢察官
被      告  甲○○
上列上訴人因被告詐欺案件，不服臺灣臺南地方法院98年度易字
第321號中華民國99年2月11日第一審判決（起訴案號：臺灣臺南
地方法院檢察署97年度偵字第17691號），提起上訴，本院判決
如下：
    主  文
上訴駁回。
    理  由
一、按刑事訴訟法第361條、第367條規定，不服地方法院之第一
    審判決而提起上訴者，應提出上訴書狀，並敘述具體理由，
    為上訴必備之程式；其所提出之書狀未敘述上訴理由，或僅
    曾以言詞陳述上訴理由者，均應於上訴期間屆滿後20日內補
    提理由書於第一審法院。第一審法院經形式審查，認逾期未
    補提上訴理由者，應定期間先命補正；逾期未補正者，為上
    訴不合法律上之程式，應以裁定駁回。倘已提出上訴理由，
    但所提非屬具體理由者，則由第二審法院以上訴不合法律上
    之程式，判決駁回。而所謂具體理由，必係依據卷內既有訴
    訟資料或提出新事證，指摘或表明第一審判決有何採證認事
    、用法或量刑等足以影響判決本旨之不當或違法，而構成應
    予撤銷之具體事由，始克當之（例如：依憑證據法則具體指
    出所採證據何以不具證據能力，或依憑卷證資料，明確指出
    所為證據證明力之判斷如何違背經驗、論理法則）；倘僅泛
    言原判決認定事實錯誤、違背法令、量刑失之過重或輕縱，
    而未依上揭意旨指出具體事由，或形式上雖已指出具體事由
    ，然該事由縱使屬實，亦不足以認為原判決有何不當或違法
    者（例如：對不具有調查必要性之證據，法院未依聲請調查
    亦未說明理由，或援用證據不當，但除去該證據仍應為同一
    事實之認定），俾與第二審上訴制度在請求第二審法院撤銷
    、變更第一審不當或違法之判決，以實現個案救濟之立法目
    的相契合，並節制濫行上訴（最高法院97年度台上字第892
    號判決參照）。
二、檢察官上訴理由略以：
(一)按認定犯罪事實所憑之證據，並不以直接證據為限，即綜合
    各種間接證據，本於推理作用，為認定犯罪事實之基礎，如
    無違背一般經驗法則，尚非法所不許（最高法院44年臺上字
    第702號判例、27年滬上字第64號判例參照）。次按被告於
    刑事訴訟程序中固無自證己罪之義務，其提出為應徵工作而
    提供帳戶資料，並無幫助詐欺犯意之辯解，屬構成要件該當
    性之抗辯，亦不負終局之「說服責任」，但該事由有利於被
    告，且被告對於該積極主張之利己事實，較他人知悉何處可
    取得相關證據，即應由被告負「提出證據責任」，倘被告所
    提出證據之證明力達「有合理懷疑」程度，舉證責任即轉換
    為應由檢察官就抗辯事由不存在負擔證責任，並證明至「無
    合理懷疑」程度；若被告對其利己事由之抗辯未能舉證，或
    所舉事證未達「有合理懷疑」程度，即不能成為有效之抗辯
    ，檢察官無證明該抗辯事實不存在之責任，法院就該爭點即
    難逕為有利於被告之認定。
(二)被告雖矢口否認將本件帳戶提款卡交與他人，辯稱：我沒有
    補換過提款卡，於97年6月15日凌晨以自動櫃員機存款1000
    元，是要轉帳至當舖指定之帳戶，還當舖之借款利息，後來
    當舖說轉帳太慢才又領出給當舖云云。惟被告於97年6月15
    日凌晨零時38分及40分許各存入1000元，旋於同日20時51分
    許、翌日11時許，又分別領出1000元，其間並無轉帳之動作
    ，有台北富邦銀行存摺對帳單1紙在卷可參。如被告存錢之
    目的係在轉帳還款，為何不直接匯入當舖之帳戶，卻是存入
    自己的帳戶再轉帳，而多此一舉。且被告當天並無轉帳之行
    為，已如前所述，倘當舖當天急需被告還錢，而要求被告領
    錢出來還，為何被告於匯款後經過約20及35小時，才又分別
    提出1000元來還款，凡此種種均有不盡合理之處。況該帳戶
    之存摺、提款卡及印鑑，於97年6月5日有掛失補發之紀錄，
    有台北富邦銀行龍江分行98年1月9日北富銀龍字第
    9760002350號函附卷可稽。原審既認被告當庭所提之提款卡
    為先前之舊卡，並無遺失，那究係誰至銀行補發新卡及存摺
    ？原審並未詳查！是否係被告謊稱遺失，補發新卡後再交與
    他人使用，自己則保留舊卡以便日後遭查獲時可辯稱並未將
    提款卡交與他人，原審就此未調閱該帳戶之補發紀錄及函詢
    銀行補發是否應係本人親自辦理及所需之證件為何，即認被
    告縱有異常提領行為，惟無法認定被告確有交付他人提款卡
    之幫助詐欺犯行，恐有速斷之嫌。
(三)綜上所述，本件帳戶之提款卡，應係被告在有預見可能遭他
    人不法使用之情形下，出於己意而交與詐欺集團成員，被告
    於偵、審之辯詞，顯係事後卸責之詞，實不足採。原審未綜
    合審酌上情，僅以檢察官所舉證尚不足以證明被告幫助詐欺
    犯行，並據之為被告無罪之諭知，於認定事實及適用法律上
    似嫌率斷。難認原判決妥適，請撤銷原判決，另為適當之判
    決等語。
三、經查：檢察官上訴理由所述等情，業經原審於判決理由欄六
    、（三）中敘明「本件被告始終辯稱其所申用之上揭提款卡
    並未遺失可能是遭他人側錄冒用等情，並於偵查中庭呈上揭
    帳戶之提款卡一張附於卷內足憑。該提款卡經檢察官勘驗結
    果，於公訴意旨中質疑，被告之新提款卡是於97年6月5日補
    發，而其庭呈之提款卡有效期間，並非從2008年之6月份開
    始，而是從2006年4月份開始。足徵被告庭呈之提款卡顯非
    新補發之新卡而係作廢之前卡云云。惟查，被告於偵查中庭
    呈之提款卡經本院於98年7月3日先以南院龍刑學字98易321
    字第980032427號函詢台北富邦商業銀行龍山分行，該分行
    於98年7月24日以北銀龍字9860001210號函復本院，謂：檢
    送之金融卡為存戶於97年6月5日掛失補發之新卡片，其於97
    年6月5日前該卡並無使用紀錄等語。本院因恐語意未明，再
    於98年11月24日以南院龍刑學98易321號980056518號函，向
    該分行查詢被告所呈附卷之提款卡結果，該分行函復稱：該
    卡確係97年6月5日所補發之新卡；因本行製卡為大批預製卡
    ，故有效期日始為04／06。補發卡之前仍有舊卡，舊卡有開
    卡，補發新卡後舊卡即停用（惟舊卡已於92年11月19日通知
    掛失）等語。是以，被告所辯其提款卡仍在，並未遺失或交
    付他人一節，應堪採信。檢察官以此質疑被告之辯詞，而認
    被告有幫助詐欺之犯行，即有誤會。至於被告曾於97年6月1
    6日凌晨以自動櫃員機存款1000元，嗣又加以提領之行為，
    固屬異常，其辯稱係為轉帳作為當舖利息等語，罔論其是否
    可採，仍難單憑此異常之行為，即遽認被告有幫助詐欺之犯
    行。更何況，其辯解尚非無可採。」等語。是原審就被告甲
    ○○所持之提款卡是否有遺失，亦已詳予審酌，並於理由欄
    中敘明綦詳，其認事用法，就形式觀之，並無違誤。是上訴
    理由乃係就原審業已審酌之事項重為爭執，顯未依據卷內既
    有訴訟資料或提出新事證，具體指摘原判決關於採證認定事
    實、適用法律及量刑等事項，究竟有何違法或不當，而構成
    應予撤銷之具體事由，揆諸上開說明，尚難謂已敘明具體理
    由。依上開說明，本件上訴顯不合法律上程式，應予駁回，
    並不經言詞辯論為之。
四、據上論斷，應依刑事訴訟法第367條前段、第372條，判決如
    主文。
中    華    民    國    99    年    4     月    30    日
                  刑事第四庭    審判長法  官  吳志誠
                                      法  官  彭喜有
                                      法  官  羅心芳
以上正本證明與原本無異。
不得上訴。
                                      書記官  蔡振豐
中    華    民    國    99    年    4     月    30    日

司法院資訊處製作；財團法人民間司法改革基金會備份。
